臺灣臺東地方法院民事裁定　　　　　　 100年度家聲字第28號
聲　請　人　林淑薇
上列聲請人聲請選任未成年子女林緯特別代理人事件，本院裁定
如下：
    主  文
選任林再宸生（男，民國○○○年○月○日生，身分證統一編號
：Ｚ000000000號）為未成年人林緯（男，民國○○○
年○月○○日生，身分證統一編號：Ｚ000000000號）
辦理被繼承人林再順遺產協議分割相關事宜之特別代理人。聲請
程序費用新臺幣壹仟元由聲請人負擔。
    理   由
一、聲請意旨略以：聲請人林淑薇與未成年人林緯係姊弟關係，
    因聲請人與林緯之父母林秋美、林廉恥先後於民國97年4月
    26 日、100年1月29日死亡，共同居住之祖父林再順、祖母
    林張玉春依法成為林緯之法定監護人，嗣林再順於100年3月
    28 日死亡，聲請人、林緯與林張玉春同為被繼承人林再順
    之繼承人，茲欲辦理被繼承人林再順遺產協議分割事宜，而
    林張玉春與林緯同為被繼承人之繼承人，就前述遺產協議分
    割事宜彼此利益相反，依法不得代理，因聲請人亦為被繼承
    人之繼承人，就上開遺產協議分割事項具有利害關係，爰依
    民法第106條、1098條第2項規定，聲請選任林緯之表叔公林
    再宸生為林緯之特別代理人等語。
二、按「父母均不能行使、負擔對於未成年子女之權利義務或父
    母死亡而無遺囑指定監護人，或遺囑指定之監護人拒絕就職
    時，依下列順序定其監護人：一、與未成年人同居之祖父母
    。二、與未成年人同居之兄姊。三、不與未成年人同居之祖
    父母」；次按「監護人之行為與受監護人之利益相反或依法
    不得代理時，法院得因監護人、受監護人、主管機關、社會
    福利機構或其他利害關係人之聲請或依職權，為受監護人選
    任特別代理人」，民法第1094條第1項、第1098條第2項定有
    明文。
三、經查，聲請人主張其與未成年人林緯係姊弟關係，因其等之
    父母林秋美、林廉恥先後於97年4月26日、100年1月29日死
    亡，共同居住之祖父林再順、祖母林張玉春遂依法成為林緯
    之法定監護人，嗣林再順於100年3月28日死亡，聲請人、林
    緯與林張玉春同為被繼承人林再順之繼承人，有辦理遺產協
    議分割之必要等事實，業據聲請人提出繼承系統表、戶籍謄
    本、被繼承人之除戶謄本等件為證，自堪信為真實。又林緯
    既與其法定監護人林張玉春同為被繼承人之繼承人，則在辦
    理被繼承人之遺產協議分割事宜時，其二人利益相反，依法
    林張玉春自不得代理林緯，又聲請人同為被繼承人之繼承人
    ，就上開遺產協議分割事宜自具有利害關係，按諸上揭規定
    ，聲請人聲請為林緯選任特別代理人，為有理由。又本院審
    酌關係人林再宸生係林緯之表叔公，有戶籍謄本在卷可考，
    其於上開所述辦理被繼承人之遺產繼承分割事宜，並非繼承
    人或具其他利害關係，亦無不適或不宜擔任該未成年人之代
    理人之消極原因，而林再宸生已具狀表明同意擔任特別代理
    人，此有同意書1份在卷可稽，堪信由林再宸生擔任林緯之
    特別代理人，對其權益應可善盡保護之責任。從而，就未成
    年人林緯對於被繼承人林再順之遺產協議分割事宜，准依聲
    請人之聲請選任林再宸生為未成年人林緯之特別代理人，爰
    裁定如主文所示。又本件特別代理人就任後，應以善良管理
    人之注意執行其職務，俾維護未成年人之最佳利益，併予敘
    明。
四、依非訟事件法第21條第1項前段，裁定如主文所示。
中    華    民    國   100    年    11    月    24    日
                      家事法庭法  官  陳鈺雯
以上正本係照原本作成。
如不服本裁定，得於收受裁定後十日內向本院提出抗告。
中    華    民    國   100    年    11    月    24    日
                              書記官  高竹瑩